【裁判字號】    90,台上,3577
【裁判日期】    900614
【裁判案由】    殺人
【裁判全文】
最高法院刑事判決                                九十年度台上字第三五七七號
    上訴人  甲○○
右上訴人因殺人案件，不服台灣高等法院台中分院中華民國九十年四月四日第二審判
決（九十年度上訴字第一二七號，起訴案號：台灣苗栗地方法院檢察署八十九年度偵
字第一九二○號），提起上訴，本院判決如左：
    主  文
上訴駁回。
    理  由
本件原判決認定上訴人甲○○與被害人林小英係朋友關係。二人於民國八十九年五月
十五日相偕至苗栗縣公館鄉劉家欣家中打牌。至翌（十六）日凌晨一時三十分許，二
人返回苗栗縣公館鄉五谷村八鄰二二八之一號二樓上訴人住處。其間林小英並服用鎮
靜藥物Benzodiazepines及施用甲基安非他命，上訴人亦服用含有 Barbital、diazep
am及其代謝物 nordiazepam三種具催眠鎮靜作用成份之鎮靜劑。當晚二人因賭博輸贏
之事而起爭執。詎上訴人一時氣憤，竟於所服用上開藥物藥效產生，焦慮感消除之際
，基於殺人犯意，於同日凌晨三、四時許，自房間抽屜內取出所有電線一條，纏繞已
昏睡而無反抗能力之林小英頸部，用力勒緊約三次，致林小英右側頸部在右耳下方六
公分處留有一長度為九點五公分、寬度為○點五公分之水平索痕，索痕前端三及五公
分處分裂成二條痕跡較淡且斜上之索痕，長度分別為五及六公分，另兩側頸部皮下軟
組織局部出血。在五、六分鐘後，上訴人見林小英無反應，將手放置林小英鼻子前，
知悉林小英已無氣息及心跳聲而窒息死亡。上訴人旋幫林女換裝（林女原來穿上訴人
所有紅色衣服，經上訴人脫下改穿上林女所有之灰色衣服）後續躺床上。嗣因服用上
開鎮靜劑昏睡而躺在林小英屍體旁邊睡著，至是日上午八時二十分醒來，即將房門上
鎖，離家出外，在苗栗市區閒逛。並以電話告知林女之母親林謝庚妹，聲稱林小英在
台中，欲幫林小英拿行動電話至台中給林小英，林謝庚妹未察覺有異，依約在九時十
五分許，在苗栗縣苗栗市○○路全國電子專賣店前，將手機交給上訴人。嗣於同日上
午十一時三十分，上訴人之母親傅黃鳳妹至上訴人房間欲叫林小英起床，打開房間門
，並邊喊「阿英、阿英」，見林小英無回應，始發覺林小英已死亡，而報警查獲上情
，並扣得上訴人所有作案用之電線一條及上訴人為林小英更換後之上衣一件等情。係
以上開事實，業經上訴人於（第三、四次）警訊及檢察官偵查中供認不諱，核與證人
即上訴人母親傅黃鳳妹證述，伊發現被害人林小英死在上訴人房間，及林謝庚妹證稱
上訴人向其偽稱被害人林小英在台中等情節相符，並有上訴人行兇所用之電線一條及
上訴人為林小英換下之上衣一件扣案為證。且林小英之屍體，經檢察官督同法醫師相
驗後，送請法務部法醫研究所鑑定林小英死亡原因，結果為：「外傷之觀察：頸部索
痕右側頸部在右耳下方六公分處可見一水平索痕，索痕長度為九點五公分、索痕寬度
為○點五公分。在索痕前端三及五公分處分裂成二條痕跡較淡且斜上之索痕，長度為
分別為五及六公分。解剖發現死者頸部有水平勒痕，皮下軟組織亦有出血，故為生前
之傷害。死者身體上除上述頸部水平勒痕外，無其他明顯之抵抗性外傷。再依據毒物
學檢驗發現死者生前有吸食甲基安非他命及鎮靜藥Benzodiazepines ，雖其藥物濃度
未達致死量，但已達昏迷量，死者應在昏迷中被人勒死。死者死因為勒死，死亡方式
為他殺。」，此有法務部法醫研究所八十九年九月二日法醫所八九理字第一五六七號
函附該所（八九）法醫所醫鑑字第○五八六號鑑定書乙份附卷可稽，並有苗栗縣警察
局苗栗分局鶴岡派出所相驗案件初步調查報告表、照片十九張、勘驗筆錄、解剖筆錄
、驗斷書、相驗屍體證明書在卷可為佐證。並論述上訴人於警訊及偵查中供認係為賭
債事與林小英發生爭執，而引發殺機；且以電線勒人頸部，將會致使被勒之人因窒息
死亡，此為一般人所知悉，自為上訴人所認識，又依據前述法務部法醫研究所鑑定結
果，死者身體上除上述頸部勒痕外，無其他明顯之抵抗性外傷，且依據毒物學檢驗發
現死者生前有吸食甲基安非他命及鎮靜藥 Benzodiazepines，雖其藥物濃度未達致死
量，但已達昏迷量，死者應在昏迷中被人勒斃以觀。上訴人以電線用力勒死已昏睡之
被害人，顯有殺人之故意甚明。林小英之死亡與上訴人之殺人行為間，有相當因果關
係。以及依刑事警察局檢驗通知書所載鑑驗結果，驗出上訴人尿液中有barbital、di
azepam及nordiazepam三種具催眠鎮靜作用的成份。其中nordiazepam為diazepam之代
謝物，依此資料推論，其所服鎮靜劑中含有barbital、diazepamm及其代謝物nordiaz
epam。服用此三種藥後所呈現之精神狀態會因人、因劑量高低，服用間隔時數，以及
是否已經長期服此類鎮靜劑而有所不同。一般而言，劑量較低時，其藥效會消除焦慮
感，焦慮感消除後服用者會覺得比較放鬆。但此消除焦慮感也可能使服用者做出一些
平時不敢作的行為。例如想與對方爭論，但擔心爭論會帶來處罰或壓力，服藥後此種
擔心消除了，所以就敢做。同樣的劑量在不同人身上呈現的精神狀態會有差異。同一
個人在同樣劑量下，可因服藥時的情緒及周遭的氣氛不同，而呈現不同精神狀態。又
長期服藥可能產生耐藥性，因此可在非常高的劑量下，外表看起來仍清醒等情。亦有
法務部法醫研究所八十九年十月四日法醫所八九理字第一七八五號函可資查考。另本
案經送精神鑑定結果為：「個案在案發前有抗焦慮藥物濫用，但無明顯精神病症狀，
目前無法證實當時之精神狀況有精神耗弱或心神喪失。」，此有財團法人為恭紀念醫
院八十九年十一月七日（八九）為恭醫字第一二四五號函所附司法鑑定報告書一份附
卷可按。綜上鑑定報告資料，可知上訴人係因服用上開鎮靜劑之藥物，而在藥效產生
之時，趁被害人林小英亦施用藥物昏睡之際，將之加以勒死，之後雖因藥物作用產生
昏睡，但參酌上訴人犯案後尚且幫被害人換裝，及鎖上房門，到苗栗市街上閒逛，再
打電話給被害人母親林謝庚妹拿行動電話，並偽稱林小英人在台中，刻意隱瞞犯行等
情節，其行為時之精神，對外界事物之判斷力，較普通人之平均程度，並無減退，是
上訴人所辯伊當時意識不清，不知道為何拿電線勒死林小英，伊因藥效發作，並無殺
人犯意云云，尚非可信。因認事證明確，上訴人犯行洵堪認定。核其所為，係犯刑法
第二百七十一條第一項之殺人罪。乃撤銷第一審判決，適用上述法條及刑法第三十七
條第一項、第三十八條第一項第二款，改判仍論上訴人殺人罪；並審酌上訴人僅因賭
博輸贏細故而殺害已交往年餘之女友，且利用其無反抗能力時，將之勒斃，足見上訴
人生性冷酷無情，惡性深重等一切情狀，量處無期徒刑，並諭知褫奪公權終身。另扣
案之上述電線一條，為上訴人所有、且供犯罪所用之物，依法宣告沒收之。經核於法
並無違誤。上訴人上訴意旨，僅爭執渠於行為時，係心神喪失或精神粍弱之人云云，
係對原判決已說明論斷之事項，專憑己見，任意指摘，非有理由，應予駁回。
據上論結，應依刑事訴訟法第三百九十六條第一項，判決如主文。
中      華      民      國     九十     年      六      月     十四     日
                              最高法院刑事第七庭
                                  審判長法官  吳  雄  銘
                                        法官  池  啟  明
                                        法官  石  木  欽
                                        法官  郭  毓  洲
                                        法官  吳  三  龍
      右正本證明與原本無異
                                              書  記  官
中      華      民      國     九十     年      六      月     十八     日


司法院資訊處製作；財團法人民間司法改革基金會備份。
